臺灣士林地方法院民事裁定　　　　　　99年度消債抗字第38號
抗　告　人　張大財
上列抗告人因消費者債務清理事件聲請更生，對於中華民國99年
8 月30日本院99年度消債清字第53號裁定提起抗告，本院裁定如
下：
    主  文
抗告駁回。
抗告費用新臺幣壹仟元由抗告人負擔。
    理  由
一、按「法院開始清算程序之裁定，應載明其年、月、日、時，
    並即時發生效力。前項裁定，不得抗告。」「債務人之財產
    不敷清償清算程序之費用時，法院應裁定開始清算程序，並
    同時終止清算程序。前項同時終止清算程序之裁定得為抗告
    。第一項裁定應公告之，並送達於已知之債權人。」「法院
    為終止或終結清算程序之裁定確定後，除別有規定外，應以
    裁定免除債務人之債務。」消費者債務清理條例第83條、第
    85條、第132條分別定有明文。
二、抗告意旨略以：原審逕以抗告人名下無財產認定抗告人不敷
    清償清算程序費用，惟抗告人願意清償清算程序費用，請求
    撤銷終止清算程序之裁定；又抗告人聲請清算前二年可處分
    所得扣除自己及應扶養者所必要之費用數額為新臺幣（下同
    ）11萬3,619 元，而普通債權人可分配總額為95萬2,000 元
    ，是並無消費者債務清理條例第132 條之情形，是應免除抗
    告人之債務。故聲明：終止清算程序之裁定廢棄；應同時免
    除抗告人之債務。
三、經查：抗告人聲請更生，前經本院民國98年10月15日97年度
    消債更字第586 號裁定自98年10月19日下午5 時起開始更生
    程序在案，經抗告人於99年8 月2 日提出更生方案。然抗告
    人長女已年滿17歲（見本院97年消債更字第586 號卷第24頁
    ），於其長女年滿20歲成年後有謀生能力，即無受抗告人扶
    養權利，惟抗告人表示並無於其長女成年後，酌增還款金額
    之意願（見本院司執消債更字第227 號卷第238 頁），原審
    認該更生方案之條件非為公允，不符消費者債務清理條例第
    64條得由法院逕行裁定認可更生方案之要件。又抗告人所提
    之更生方案，債權人第一商業銀行股份有限公司、聯邦商業
    銀行股份有限公司、大眾商業銀行股份有限公司、遠東國際
    商業銀行股份有限公司、台北富邦商業銀行股份有限公司、
    中國信託商業銀行股份有限公司、匯誠第一資產管理股份有
    限公司、渣打國際商業銀行股份有限公司、花旗（臺灣）商
    業銀行股份有限公司均表示不同意（見同卷第260 頁、第26
    8 頁、第270 頁、第272 頁、第275 頁、第277 頁、第28 0
    頁、第282 頁、第285 頁），未經債權人可決，是抗告人已
    合於消費者債務清理條例第61條所定更生方案未經債權人可
    決，而應裁定開始清算程序之情形。又觀諸抗告人財產歸屬
    資料清單（見本院97年消債更字第586 號卷第26頁），抗告
    人名下並無財產，迄今亦未提出其有資產可清償清算程序費
    用之證明，堪認抗告人之財產確實不敷清償清算程序之費用
    ，故原審開始清算程序，並同時終止清算程序並無違誤。又
    債務人是否免責，必須待終止或終結清算程序裁定確定後，
    且依同條例第136 條規定，法院於裁定前應依職權調查是否
    有同條例第133 條、第134 條、第135 條之情形，或命管理
    人調查以書面提出報告，並使債權人、債務人有陳述意見之
    機會。是本件終止或終結清算程序之裁定尚未確定，且法院
    尚未依同條例第136 條規定踐行調查程序並使債權人、抗告
    人表達意見，是抗告人請求同時為免責裁定於法不合，不應
    准許。是抗告人聲明廢棄終止清算程序之裁定及同時請求為
    免責裁定，於法無據，均應予駁回。
四、爰裁定如主文。
中    華    民    國   100    年    1     月    5     日
                  民事第二庭  審判長法  官  方彬彬
                                    法  官  王怡雯
                                    法  官  絲鈺雲
以上正本證明與原本無異。
本件裁定不得抗告。
中    華    民    國   100    年    1     月    11    日
                                    書記官  林玫熹